【裁判字號】    89,上易,1430
【裁判日期】    891206
【裁判案由】    詐欺
【裁判全文】
臺灣高等法院臺南分院刑事判決          八十九年度上易字第一四三○號    潛
      上  訴  人
      選任辯護人  王  成  彬
右列上訴人因詐欺案件，不服臺灣臺南地方法院八十八年度易字第三二三四號中華民
國八十九年五月十日第一審判決（起訴案號：臺灣臺南地方法院檢察署八十八年度偵
字第一○一三八號），提起上訴，本院判決如左：
      主      文
原判決撤銷。
丙○○意圖為自己不法之所有，以詐術使人將本人之物交付，處罰金伍仟元，如易服
勞役以佰元折算壹日。
      事      實
一、丙○○曾於民國（下同）八十七年間因違反著作權法案件，經臺灣臺南地方法院
    於八十七年十月二日判處有期徒刑七月、緩刑二年，於八十七年十月二十三日確
    定，現仍在緩刑期間。緣與友人合夥於台南市○○路○段開設「銀宮ＫＴＶ」店
    ，由其負責經營，因店內需用冷氣，明知其富邦商業銀行信用卡帳戶無存款，已
    無給付能力，竟意圖為自己不法之所有，於八十八年四月間，向位於臺南市○○
    路○段二百八十九號處之中南電器有限公司（以下簡稱中南公司），佯稱欲購買
    分離式冷氣機二臺，價值為新台幣（下同）七萬四千元，除以信用卡刷卡支付一
    萬五千元外，另交付票面金額為四萬三千元之支票一紙，並保證尾款一萬六千元
    將以現金交付，致中南公司信以為真，陷於錯誤而將前開冷氣機安裝完畢。詎料
    上揭支票屆期經中南公司提示後竟遭退票，尾款一萬六千元亦因帳戶無存款未獲
    給付，經中南公司追索時，丙○○亦避不見面，中南公司始知受騙。
二、案經被害人中南公司訴由臺灣臺南地方法院檢察署檢察官偵查起訴。
      理      由
一、訊據上訴人即被告丙○○矢口否認有詐欺犯行，辯稱：冷氣機是伊與他人合夥開
    設ＫＴＶ店購買，支票是股東「阿家」給伊的，不過伊沒有去徵信，也不認識發
    票人丁○○，後來店因經營不善而沒做了，現冷氣機已讓告訴人搬回去，也已達
    成和解，伊沒有詐欺云云。
二、前揭事實，業據告訴人中南公司職員甲○○於原審偵審中及本院審理時指訴綦詳
    ，被告亦坦承向告訴人中南公司購買二臺冷氣機，以上揭方式支付貨款，嗣後支
    票卻遭退票等情不諱，並有訂購送貨傳票、支票及退票理由單各一紙附卷足稽，
    被告雖辯稱：冷氣機是伊與他人合夥開設ＫＴＶ店購買等詞，舉出證人即屋主兼
    股東乙○○、股東戊○○證明確實合夥開設ＫＴＶ店等事，告訴人中南公司職員
    甲○○亦證實：冷氣機是ＫＴＶ店購買云云，但被告既係ＫＴＶ店負責人，負責
    向告訴人購買上揭冷氣機，被告即是行為人，而被告所持有而刷卡付帳之由富邦
    商業銀行所發予之卡號為000000000000000號之信用卡，自八十
    七年十二月份起就係採循環計息中，於八十八年二月之消費餘額為六萬五千五百
    六十七元，被告於八十八年二月間繳納部分款項，八十八年三月份及四月份之消
    費餘額均仍為六萬零九百十八元，迄八十八年六月二十二日止，累積之消費餘額
    為八萬一千三百六十六元，有富邦商業銀行於八十八年十二月十五日以陳報狀所
    送之資料一份附卷足參，且被告並不認識所交付告訴人作為貨款支付之上揭支票
    之發票人丁○○，未徵信過等情，為被告供承在卷，被告復無法提供於案發時其
    確有資力足堪支付上揭貨款之具體資料供調查以實其說，則被告既已積欠銀行六
    萬餘元之消費款項，卻仍持不知是否能兌現之支票向告訴人購買價值達七萬四千
    元之冷氣機，且尾款亦無法支付，足認被告於購買之初，即有施用詐術之不法所
    有意圖，是被告所辯仍難辭詐欺犯行，本件事證明確，被告犯行洵堪認定。
三、核被告丙○○所為，係犯刑法第三百三十九條第一項之詐欺取財罪。原審以被告
    罪證明確，因予被告論罪科刑，固非無見；惟查被告購買之冷氣機係被告合夥Ｋ
    ＴＶ店購買，原判決認係被告個人購買，洵有違誤。被告上訴否認犯罪，雖無足
    取。但原判決既有可議，自屬無可維持，應由本院撤銷改判。爰審酌被告犯罪之
    動機、目的、手段及所造成危害、於緩刑期中復犯本案、於原審審理時已與告訴
    人達成民事上和解，有卷附之和解書一份在卷足憑等一切情狀，從輕量處罰金五
    千元，並諭知如易服勞役以三百元折算一日之折算標準，以資懲儆。
四、被告經合法傳喚，無正當理由不到庭，不待其陳述逕行判決。
五、據上論斷，應依刑事訴訟法第三百六十九條第一項前段、第三百六十四條、第二
    百九十九條第一項前段、第三百七十一條，刑法第三百三十九條第一項、第四十
    二條第二款，罰金罰鍰提高標準條例第一條前段、第二條，判決如主文。
本案經檢察官曾顯智到庭執行職務。
中  華  民  國      八  十  九      年      十二      月        六      日
                                臺灣高等法院臺南分院刑事第五庭
                                    審判長法官  茆    臺    雲
                                          法官  李    文    福
                                          法官  蔡    長    林
右正本證明與原本無異。
不得上訴。
                                    法院書記官  李    培    薇
中  華  民  國      八  十  九      年      十二      月        七      日
附錄本案論罪科刑法條全文：
刑法第三百三十九條第一項：
意圖為自己或第三人不法之所有，以詐術使人將本人或第三人之物交付者，處五年以
下有期徒刑、拘役或科或併科一千元以下罰金。


司法院資訊處製作；財團法人民間司法改革基金會備份。
